臺灣高等法院刑事裁定
110年度毒抗字第203號
抗  告  人
即  被  告  蔡旻宏




上列抗告人因違反毒品危害防制條例案件，不服臺灣新北地方法
院中華民國110年1月13日裁定（110年度毒聲字第73號），提起
抗告，本院裁定如下：
    主  文
抗告駁回。
    理  由
一、原裁定意旨略以：抗告人即被告（下稱被告）蔡旻宏，於民
    國109年4月23日晚間某時，在新北市○○區○○○路0號9樓旅社
    內，以將第二級毒品甲基安非他命置於玻璃球燃燒吸食氣體
    之方式，施用甲基安非他命1次。嗣於翌（24）日0時25分許
    ，在上址9樓旅社電梯口，因形跡可疑為警盤查，經其同意
    搜索後，當場扣得其所有之玻璃球吸食器1組。被告對於上
    開施用甲基安非他命之行為，已坦白承認，且被告於本件為
    警查獲後所採集之尿液（編號為A0000000號），經送請台灣
    檢驗科技股份有限公司以酵素免疫分析法初步檢驗、氣相層
    析質譜儀法確認檢驗之結果，呈安非他命、甲基安非他命陽
    性反應，有該檢驗機構所出具之濫用藥物檢驗報告1紙附卷
    可稽，足認被告上開自白，核與事實相符，被告確有施用第
    二級毒品之行為，堪以認定，應依毒品危害防制條例第20條
    第3項（修正後）、第1項、觀察勒戒處分執行條例第3條第1
    項規定，裁定被告應送勒戒處所觀察、勒戒等語。
二、抗告意旨略以：被告在當下即向警方表示不同意搜索，卻因
    獨自一人，執拗不贏警方，非出於自願性，自願搜索同意書
    也是警方強迫下簽立。被告在地檢署表達警方有強迫搜索情
    事，按刑法規定，如警方採集證據係違法在前，所採集之證
    據也無效，本案應走正常程序審理，請撤銷原裁定云云。
三、按犯毒品危害防制條例第10條之罪者，檢察官應聲請法院裁
    定，令被告入勒戒處所觀察、勒戒，其期間不得逾2月；觀
    察、勒戒後，檢察官依據勒戒處所之陳報，認受觀察、勒戒
    人無繼續施用毒品傾向者，應即釋放，並為不起訴之處分；
    認受觀察、勒戒人有繼續施用毒品傾向者，檢察官應聲請法
    院裁定令入戒治處所強制戒治，其期間為6個月以上，至無
    繼續強制戒治之必要為止。但最長不得逾1年。依前項規定
    為觀察、勒戒或強制戒治執行完畢釋放後，3年後再犯第10
    條之罪者，適用前2項之規定，毒品危害防制條例第20條第1
    項、第2項及第3項分別定有明文。
四、經查：
　㈠被告有於前揭時、地，施用第二級毒品甲基安非他命之事實
    ，業據被告於警詢、偵查中坦承不諱（見毒偵卷第9、27頁
    ），且被告為警查獲後所採集之尿液檢體，經台灣檢驗科技
    股份有限公司濫用藥物實驗室以酵素免疫分析法初步檢驗，
    再以氣相層析質譜儀法確認檢驗之結果，確呈安非他命、甲
    基安非他命陽性反應，有該公司109年5月12日濫用藥物檢驗
    報告及新北市政府受採集尿液檢體人姓名及檢體編號對照表
    各1紙在卷可稽（見毒偵卷第20、21頁），足認被告上開任
    意性自白與事實相符，被告前揭施用第二級毒品之犯行，應
    堪認定。又被告前因施用毒品案件，經臺灣新北地方法院以
    103年度毒聲字第398號裁定送觀察、勒戒，於104年2月12日
    因無繼續施用傾向經釋放出所，之後即無再接受觀察、勒戒
    或強制戒治之紀錄，有本院被告前案紀錄表在卷可按（見原
    審卷第7至67頁），是被告本案施用第二級毒品之時間，距
    離最近1次觀察、勒戒執行完畢釋放日已逾3年，亦堪認定。
    原審因認被告上揭施用第二級毒品甲基安非他命事證明確，
    依據毒品危害防制條例第20條第3項、第1項及觀察勒戒處分
    執行條例第3條第1項，裁定被告應送勒戒處所觀察、勒戒，
    已詳敘其依憑之證據及認定之理由，經核於法並無不合。　
  ㈡抗告意旨雖主張其並非自願受搜索，而是受到警方強迫搜索
    云云。惟查：
　⒈按警察職權行使法第6條第1項第1款規定：「警察於公共場所
    或合法進入之場所，得對於合理懷疑其有犯罪之嫌疑或有犯
    罪之虞之人查證其身分。」同法第7條第1項第1款、第2款、
    第3款並規定，警察依前條規定，為查證人民身分，得採取
    「攔停人、車、船及其他交通工具」、「詢問姓名、出生年
    月日、出生地、國籍、住居所及身分證統一編號等」、「令
    出示證明文件」等必要措施。即係基於比例原則，對於犯罪
    預防之身分查證及資料蒐集作為，以有「合理懷疑」為已足
    。亦即，應考量警察依據情資、經驗及當時事實狀況等情事
    所作之具體合理推斷為其認定標準（最高法院96年度台上字
    第6682號刑事判決參照）。又警員除為行政人員（特種行政
    人員）外，亦係實施刑事訴訟程序之公務員，衡諸犯罪之發
    覺，通常隨證據之浮現而逐步演變，可能原先不知有犯罪，
    卻因行政檢查，偶然發現刑事犯罪，是欲將此二種不同程序
    截然劃分，有時甚為困難。然而警員依警察職權行使法或警
    察勤務條例等法律規定執行臨檢、盤查勤務工作時，若發覺
    受檢人員行為怪異或可疑，有相當理由認為可能涉及犯罪，
    自得進一步依據刑事訴訟法之相關規定為拘捕或附帶搜索。
    或經被搜索人同意為刑事訴訟法第131條之1所定之同意搜索
    （最高法院101年度台上字第5041號、104年度台上字第1838
    號、108年度台上字第2905號判決同旨）。　
　⒉本件經臺灣新北地方檢察署勘驗警方提出之盤查錄影光碟，
    勘驗結果為：「⑴警察於案發時間，在案發地點旅社櫃檯旁
    遇到準備外出之被告，警察要求被告出示證件確認身分，並
    在被告同意下查看被告攜帶之背包。後警方要求被告取出褲
    子口袋內之物品，被告自行將褲子左方口袋之物品取出時掉
    落1支玻璃球吸食器，被告當場坦承吸食器為其所有。⑵被告
    為警查獲玻璃球吸食器後，突然改口要委任律師，並稱剛才
    未自願搜索，警方表示玻璃球吸食器是被告自行從口袋掏出
    ，並非搜索而來，如被告堅持違法搜索，會很難看，被告遂
    稱如果是函送就願意配合，並同意隨同警方返回派出所採尿
    。」，有臺灣新北地方檢察署勘驗筆錄1件在卷可稽(見毒偵
    卷第39、40頁)，復有查獲現場照片2幀存卷為佐(見毒偵卷
    第17頁)，足見本件查獲過程，乃係警方於旅社櫃檯之公共
    場所，認被告形跡可疑，合理懷疑有犯罪之嫌疑或有犯罪之
    虞，而對其盤查，於盤查過程中，被告同意警方查看其所攜
    帶之背包，並自行取出口袋內之物品，因而不慎掉落玻璃球
    吸食器遭警查悉，警方對被告之盤查，其程序合於警察職權
    行使法相關規定，尚無被告所指之違法搜索情事。又警方因
    查見抗告人掉落之玻璃球吸食器，經被告同意接受搜索及採
    尿，有抗告人簽名出具之自願受搜索同意書、勘察採證同意
    書各1紙在卷可查(見毒偵卷第11、19頁)，堪認警方之採證
    、採尿均屬合法，抗告人主張其並非自願受搜索，而是受到
    警方強迫搜索云云，顯屬無據。  
五、綜上所述，原審依檢察官之聲請裁定命被告送勒戒處所觀察
    、勒戒，經核其認事用法並無違誤，抗告意旨徒執前詞指摘
    原裁定不當，請求撤銷原裁定，為無理由，應予駁回。　
據上論斷，依刑事訴訟法第412條，裁定如主文。　
中　　華　　民　　國　　110 　年　　3 　　月　　 10　日
                  刑事第十一庭  審判長法　官  周煙平
                                      法　官  陳俞伶
                                      法　官  連育群
以上正本證明與原本無異。
不得再抗告。
                                      書記官  廖紫喬
中　　華　　民　　國　　110 　年　　3 　　月　　10　　日